臺灣桃園地方法院民事判決　　　　　　 110年度訴字第1011號
原　　　告　大漢觀寶國際拍賣有限公司

法定代理人　張琪菱　
訴訟代理人　王柏興　
被　　　告　何葉正偉
　　　　　　何葉正展

上列當事人間請求給付製作拍賣圖錄費及委託管理費事件，經臺
灣臺中地方法院以109 年度訴字第1926號裁定移送前來，本院於
民國110 年10月29日言詞辯論終結，判決如下：
    主  文
一、被告應於繼承被繼承人何葉孝順之遺產範圍內連帶給付原告
    新臺幣伍拾貳萬伍仟元，及被告何葉正偉自民國一○九年十
    二月二日起，被告何葉正展自民國一一○年八月二十九日起
    ，均至清償日止，按年息百分之五計算之利息。
二、訴訟費用由被告於繼承被繼承人何葉孝順之遺產範圍內連帶
    負擔。
三、本判決第一項於原告以新臺幣壹拾柒萬伍仟元為被告供擔保
    後，得假執行；但被告如以新臺幣伍拾貳萬伍仟元為原告預
    供擔保後，得免為假執行。
    事實及理由
壹、程序方面：
一、按訴狀送達後，原告不得將原訴變更或追加他訴，但請求之
    基礎事實同一者、擴張或減縮應受判決事項之聲明者，不在
    此限，民事訴訟法第255 條第1 項但書第2 、3 款定有明文
    。原告起訴時以何葉孝順為被告，並聲明：㈠何葉孝順應給
    付原告新臺幣（下同）52萬5,000 元，及自起訴狀繕本送達
    翌日起至清償日止，按年息5%計算之利息；㈡願供擔保，請
    准宣告假執行（見臺灣臺中地方法院【下稱臺中地院】109
    年度訴第1926號卷【下稱中院卷】第13頁）。嗣於審理中發
    現何葉孝順已死亡，而變更何葉孝順之全體繼承人即何葉正
    偉及何葉正展為被告，並變更第一項聲明為：被告應於繼承
    被繼承人何葉孝順之遺產範圍內連帶給付原告52萬5,000 元
    ，及自起訴狀繕本送達翌日起至清償日止，按年息5%計算之
    利息（見中院卷第85頁），復於本院110 年8 月13日言詞辯
    論期日，當庭以言詞變更前開第一項聲明為：被告應於繼承
    被繼承人何葉孝順之遺產範圍內連帶給付原告52萬5,000 元
    ，及自準備書狀繕本送達翌日起至清償日止，按年息5%計算
    之利息（見本院卷第37頁）。核原告所為前開變更，其基礎
    事實均為其與何葉孝順間委託拍賣蒐藏品之法律關係，與原
    起訴之事實為同一基礎事實，而法定遲延利息起算日之變更
    則為減縮應受判決事項之聲明，依首揭規定，均應予准許。
二、被告何葉正展經合法通知，無正當理由未於言詞辯論期日到
    場，核無民事訴訟法第386 條各款所列情形，爰依原告聲請
    ，由其一造辯論而為判決。
貳、實體方面
一、原告主張：被告2 人父親何葉孝順於105 年6 月29日將其所
    蒐藏之清康熙青花八寶博古紋開光人物賞瓶等物品共5 件（
    下稱系爭蒐藏品）交付並委託伊於伊舉辦之2016年秋季拍賣
    會代為拍賣，約定製作拍賣圖錄費每件5,000 元，委託保管
    費則以物品總價5,000 萬元之1%計算（即50萬元），嗣系爭
    蒐藏品並未拍定，何葉孝順亦未依約交付製作圖錄費2 萬5,
    000 元（計算式：5,000 元×5 件）及委託保管費50萬元，
    伊則為何葉孝順保管系爭蒐藏品迄今。何葉孝順於108 年4
    月14日死亡，被告2 人為其繼承人，爰依委託拍賣契約及繼
    承之法律關係，提起本件訴訟。並聲明：㈠如主文第1 項所
    示；㈡願供擔保請准宣告假執行。
二、被告何葉正偉則以：對原告起訴之事實沒有爭執等語，資為
    抗辯。並聲明：㈠原告之訴駁回；㈡如受不利益判決，願供
    擔保請准免為假執行宣告。
三、被告何葉正展未於言詞辯論期日到場，亦未提出書狀作何聲
    明或陳述。
四、本院之判斷：
  ㈠原告主張何葉孝順於105 年6 月29日將系爭蒐藏品交付予原
    告，委託原告於其舉辦之2016年秋季拍賣會代為拍賣，約定
    製作拍賣圖錄費每件5,000 元，委託保管費則以物品總價5,
    000 萬元之1%計算，嗣系爭蒐藏品嗣並未拍定，何葉孝順未
    依約交付製作圖錄費及委託保管費共計52萬5,000 元，被告
    2 人則為何葉孝順之繼承人等情，業據原告提出與所述相符
    之2016年秋季拍賣會圖錄、委託拍賣同意書、何葉孝順之除
    戶謄本、繼承系統表、繼承人之戶籍謄本、家事事件公告等
    件為證（見中院卷第17-28 、65-66 、87-95 頁），並有臺
    中地院民事紀錄科查詢表、索引卡查詢證明及臺灣新北地方
    法院家事庭110 年6 月11日函在卷可佐（見中院卷第69-73
    頁，本院卷第19頁），且被告何葉正偉亦不爭執上開事實（
    見本院卷第38、63頁），堪信原告主張上開事實為真實。
  ㈡按繼承人對於被繼承人之債務，以因繼承所得遺產為限，負
    清償責任；繼承人對於被繼承人之債務，以因繼承所得遺產
    為限，負連帶責任，民法第1148條第2 項、第1153條第1 項
    分別定有明文。查何葉孝順生前積欠原告製作圖錄費及委託
    保管費，共計52萬5,000 元，已如前述，被告2 人為何葉孝
    順之繼承人，依上開規定，應於繼承被繼承人何葉孝順之遺
    產範圍內，負連帶責任。從而，原告依系爭委託契約及繼承
    之法律關係，請求被告於繼承何葉孝順之遺產範圍內，連帶
    給付52萬5,000 元元，即屬有據。
  ㈢再按給付無確定期限者，債務人於債權人得請求給付時，經
    其催告而未為給付，自受催告時起，負遲延責任。其經債權
    人起訴而送達訴狀，與催告有同一之效力；遲延之債務，以
    支付金錢為標的者，債權人得請求依法定利率計算之遲延利
    息；應付利息之債務，其利率未經約定，亦無法律可據者，
    週年利率為5%，民法第229 條第2 項、第233 條第1 項前段
    、第203 條分別定有明文。本件原告對於被告之前揭製作圖
    錄費及委託管理費用請求權，係屬給付無確定期限之金錢債
    權，而民事準備書狀繕本於109 年12月1 日送達何葉正偉，
    有臺中地院送達證書在卷可參（見中院卷第109 頁），並於
    110 年6 月29日在司法院網站公告對被告何葉正展為國外公
    示送達（見本院卷第31-33 頁所附公示送達公告及證書），
    依民事訴訟法第152 條規定，經60日發生效力，故於110 年
    8 月28日生送達效力，則原告請求被告何葉正偉給付自109
    年12月2 日起，被告何葉正展給付自110 年8 月29日起，均
    至清償日止，按年息5%計算之遲延利息，應屬有據。
五、綜上所述，原告依委託契約及繼承之法律關係，請求被告於
    繼承被繼承人何葉孝順之遺產範圍內連帶給付52萬5,000 元
    ，及被告何葉正偉自109 年12月2 日起，被告何葉正展自11
    0 年8 月29日起，均至清償日止，按年息5%計算之利息，於
    法有據，應予准許。又原告與被告何葉正偉均陳明願供擔保
    ，聲請宣告假執行及免予假執行，經核並無不合，爰依聲請
    並依職權分別酌定相當擔保金額准許之。
六、本件事證已臻明確，兩造其餘主張陳述及所提之證據，經本
    院斟酌後，認與判決結果不生影響，均毋庸再予論述，附此
    敘明。
七、訴訟費用負擔之依據：民事訴訟法第85條第2 項。
中    華    民    國   110    年    11    月    22    日
                  民事第一庭    法  官  郭俊德
以上正本係照原本作成。
如對本判決上訴，須於判決送達後 20 日內向本院提出上訴狀。
如委任律師提起上訴者，應一併繳納上訴審裁判費。
中    華    民    國   110    年    11    月    22    日
                                書記官  李慧慧